【裁判字號】    98,訴,1088
【裁判日期】    981030
【裁判案由】    侵權行為損害賠償
【裁判全文】
臺灣臺南地方法院民事判決              98年度訴字第1088號
原      告  甲○○
被      告  乙○○
上列被告傷害案件，原告提起刑事附帶民事訴訟請求侵權行為損
害賠償事件（98年度簡附民字第6號），經本院刑事庭移送民事
庭審理，本院於民國98年10月21日言詞辯論終結，判決如下：
    主  文
被告應給付原告新臺幣玖仟壹佰壹拾參元，及自民國九十八年二
月十一日起至清償日止，按年息百分之五計算之利息。
原告其餘之訴駁回。
訴訟費用確定為新臺幣參仟零肆拾元，由被告負擔新臺幣伍拾元
，原告負擔新臺幣貳仟玖佰玖拾元。
本判決原告勝訴部分得假執行，但被告以新臺幣玖仟壹佰壹拾參
元為原告預供擔保，得免為假執行。
    事實及理由
一、按訴狀送達後，原告不得將原訴變更或追加他訴，但經請求
    之基礎事實同一、擴張或減縮應受判決事項之聲明者，不在
    此限，民事訴訟法第255條第1項第2、3款定有明文。本件原
    告提起附帶民事訴訟起訴時，依據侵權行為之法律關係，請
    求被告給付新台幣（下同）350,000元及自起訴日起至清償
    日止之利息；嗣於起訴狀送達被告後，基於同一基礎事實，
    依據侵權行為法律關係，請求被告給付584,000元，及自起
    訴狀繕本送達翌日起至清償日止，按年息5%計算之利息（見
    本院卷第80頁），經核原告係基於同一侵權行為之基礎事實
    ，所為擴張應受判決事項之聲明，合於上開規定，應予准許
    ，先予敘明。
二、原告起訴主張：
  (一)原告於97年8月11日3時左右，在臺南縣麻豆鎮磚井里孝慈宮
    廣庭與人聊天，突遭被告持打掃廣場之拖把攻擊，致原告左
    側下半部多處受傷及腰薦椎神經受損致左大腿肌肉萎縮，被
    告所犯傷害案件，經檢察官以97年度調偵字第1352號聲請簡
    易判決處刑書提起公訴。原告受傷後，自97年8月11日起至
    97 年11月上旬，分別在麻豆新樓醫院、王新民診所、俊傑
    診所治療及復健，已支付醫療費共224,000元（其中健保支
    付22,400元，換算實際醫療費用為224,000元）。又原告被
    打當時無法察覺神經受傷，自97年8月11日至97年11月間，
    表皮外傷及瘀青已好轉，但下背部及腳所生無力感卻越加嚴
    重，明顯可見到大腿肌肉萎縮現象，經醫生詳細追蹤，始發
    現傷及尾薦椎並坐骨神經，自97年11月間至98年6月3日止，
    經門診復健治療始康復，此期間已支付醫療費84,000元（其
    中新樓醫院門診6次自付1,815元、王新民診所復健自付6,60
    0元，換算實際醫療費用為84,000元），爰請求被告應給付
    醫藥費278,000元。又原告原在訴外人丙○○經營之振輝研
    磨加工廠，從事金屬拋光工作，平均每日工資1,000元，因
    受傷不能工作損失計300,000元。原告雖經治療復健，大腿
    仍有時疼痛，精神痛苦不堪，痊癒尤須一段期日，爰請求精
    神慰藉金6,000元。
  (二)對於被告抗辯之陳述：
  (1)被告身為里長，不知照顧里民，無故傷害里民，事後又不知
    悔改，態度相當惡劣，自97年8月案發後迄今，經4次調解均
    未成立，且其言詞前後相互逕庭，自相矛盾，足見其居心可
    見一般。
  (2)原告於本件案發前，從未曾因腿部痼疾至醫院就醫，原告被
    打傷當天，雖未發現腰薦椎損傷，惟表皮外傷及瘀青好轉後
    ，但下背部及腳所生無力感卻越加嚴重，其後經醫師診斷確
    受有腰薦椎神經損傷、左大腿肌肉萎縮，有醫師開立之診斷
    證明為證。
  (三)並聲明：被告應給付原告584,000元，及自起訴狀繕本送達
    翌日起至清償日止，按年利率5%計算之利息
三、被告則抗辯：
    被告雖於97年8月11日持拖把毆打原告，惟原告僅受有瘀青
    之傷害，原告所患腰薦椎神經損傷、左大腿肌肉萎縮，與被
    告於97年8月11日之毆打行為無關，而係其在本件案發前原
    有舊疾，原告曾以民俗療法治療腿酸，被告僅願賠償原告於
    97年8月11日所受瘀青傷害之醫療費，不應就原告所患腰薦
    椎神經損傷、左大腿肌肉萎縮舊疾負賠償之責。又原告於本
    件案發很久以前，固曾從事金屬拋光工作，惟原告平日有酗
    酒習慣，於案發時原告並無工作，是其主張受有工作損失，
    應不足採。並聲明：原告之訴駁回。
四、本院得心證之理由：
    原告主張被告毆打原告，致原告受有左側下半部多處受傷及
    腰薦椎神經損傷、左大腿肌肉萎縮之傷情，被告應賠償醫藥
    費、工作損失及精神慰撫金等情，惟為被告所否認，並以上
    開情詞為辯，是本件所應審究者為：(一)原告遭被告毆打所受
    傷勢為何？(二)原告請求之項目及數額是否正當？茲於下列說
    明本院之判斷意見。
五、原告遭被告毆打所受傷勢為何：
  (一)原告為臺南縣麻豆鎮磚井里里民，被告為該里里長，被告於
    97年8月11日下午3時許，在臺南縣麻豆鎮磚井里慈孝宮前廣
    場，持慈孝宮所有用以打掃廣場用之拖把毆打原告左小腿，
    致原告受有左小腿擦傷3×1公分及瘀傷、腫脹多處（各6×5
    公分、3×2公分、6×5公分、2×2公分）之傷害等情，為被
    告所不爭執，並有原告提出財團法人台灣基督長老教會新樓
    醫院97年9月5日診斷證明書1紙為證（見本院98年度簡附民
    字第6號卷宗第7頁），又被告因本件傷害行為，經臺灣臺南
    地方法院檢察署檢察官以97年度調偵字第1352號聲請簡易判
    決處刑書，經本院於98年6月19日以98年度簡字第54號判處
    被告拘役30日，檢察官不服提起上訴，經本院於98年10月1
    日以98年度簡上字第216號判決駁回上訴確定，且經本院依
    職權調閱本院98年度簡上字第216號被告傷害案件卷宗核閱
    無誤，堪認為真實可信。
  (二)原告雖主張其除受有左小腿擦傷及瘀傷、腫脹多處之傷害外
    ，尚受有腰薦椎神經損傷、左大腿肌肉萎縮之傷情，固據原
    告提出財團法人台灣基督長老教會新樓醫院97年10月11日診
    斷證明書、王新民診所97年11月10日診斷證明書、俊傑診所
    97年11月5日診斷證明書為證（見本院98年度簡附民字第6號
    卷宗第4-6頁），惟查，原告遭被告於97年8月11日毆打後，
    於同日至財團法人台灣基督長老教會新樓醫院急診，原告主
    訴被人毆打，經該院診斷原告受有左小腿擦傷3×1公分及瘀
    傷、腫脹多處（各6×5公分、3×2公分、6×5公分、2×2公
    分）等情，此有原告提出財團法人台灣基督長老教會新樓醫
    院97年9月5日診斷證明書1紙為證（見本院98年度簡附民字
    第6號卷宗第7頁）；雖該院另於97年10月11日出具之診斷證
    明書認原告患有腰薦椎神經損傷，又王新民診所於97年11月
    10 日出具之診斷證明書認原告患有腰薦椎神經損傷、左大
    腿肌肉萎縮，另俊傑診所於97年11月5日出具之診斷證明書
    認原告患有腰薦椎神經損傷等情，然原告在本件案發前之97
    年6月16日至97年8月7日，曾至共安診所治療背部腰痠背痛
    及腳部、肩部酸痛，此有共安診所醫字第001號函附卷可證
    （見本院卷第49-52頁），且原告在本件案發前之97年7月29
    日，曾至王新民診所治療左小腿、膝、大腿慢性酸痛，亦有
    王新民診所函在卷足憑（見本院卷第54頁），足認原告在本
    件案發前已有背部腰痠背痛及腳部、肩部酸痛，及左小腿、
    膝、大腿慢性酸痛之舊疾無誤，況以原告於97年8月11日急
    診當日所患左下肢多處瘀擦傷之病情判斷，日後導致腰薦椎
    損傷或左大腿肌肉萎縮之可能性係微乎其微，亦有財團法人
    台灣基督長老教會新樓醫院98年10月14日新樓麻歷字第9837
    8號函附卷可稽（見本院卷第70頁），據此堪信原告於本案
    發生後2個月，經醫師診斷其患有腰薦椎神經損傷、左大腿
    肌肉萎縮之病情，應係其原有舊疾，而非於97年8月11日遭
    被告毆打所致，應可認定。
  (三)又證人王春海、王寄在被告所犯傷害刑事案件偵查中，於97
    年9月30日檢察事務官調查時及98年5月8日本院刑事庭調查
    時，均證稱被告除拿拖把毆打原告之腳外，並未看見被告有
    打原告之腰部及脊椎等情；證人王長於97年9月30日在檢察
    事務官調查時亦僅證稱其有看見被告以掃地的竹子打原告的
    腿，但並未證述被告有打原告身體其他部位；證人李培勳於
    98 年6月10日在本院刑事庭調查時證稱：我認識原告至少10
    年以上，是同村的人，在本件傷害案之前，原告的腳就有問
    題，並且都有以民俗療法治療，不知道是大小肢還是其他什
    麼問題，原告告訴我說他去做民俗療法，衣服都要脫掉並且
    推拿經絡等語；證人即麻豆分局茅港派出所所長陳榮三於98
    年6月10日在本院刑事庭調查時證稱：我之前是在麻豆分局
    安業派出所擔任警員，曾於97年間因處理過原告酒醉之事而
    認識原告，原告發生酒醉是在後營派出所之轄區，是後營派
    出所的警員把他載過來的，我聯絡里長就是原告過來載他回
    家，原告平常腳就有點跛等語；況原告於97年8月19日最初
    向臺灣臺南地方法院檢察署對提出告訴時，亦僅指訴其受有
    左小腿擦傷及瘀傷、腫脹多處之傷害，原告於97年9月10日
    在檢察事務官調查時，僅指訴被告拿拖把打其左小腿，並未
    指訴被告毆打其腰部及脊椎10幾下等情，此觀本院依職權調
    閱本院98年度簡上字第216號被告傷害案件卷自明，綜此，
    益證原告於本件案發後2個月經醫師診斷其患有腰薦椎神經
    損傷、左大腿肌肉萎縮病情，係其本身舊疾，而非被告於97
    年8月11日持拖把毆打所導致之傷害，至堪認定。
  (四)被告於97年8月11日毆打原告左小腿，致原告受有左小腿擦
    傷3×1公分及瘀傷、腫脹多處（各6×5公分、3×2公分、6
    ×5公分、2×2公分）之傷害，被告之毆打行為與原告受傷
    二者間，具有相當因果關係，被告自應就其毆傷原告致其受
    有左小腿擦傷及瘀傷、腫脹多處部分負侵權行為損害賠償責
    任，至原告所患腰薦椎神經損傷、左大腿肌肉萎縮病情，核
    與被告於97年8月11日之毆打行為，無相當因果關係，被告
    自無需就原告所患腰薦椎神經損傷、左大腿肌肉萎縮之病情
    負侵權行為損害賠償責任。
六、原告請求之項目及數額是否正當？
  (一)按因故意或過失，不法侵害他人之權利者，負損害賠償責任
    ；違反保護他人之法律，致生損害於他人者，負賠償責任；
    不法侵害他人之身體或健康者，對於被害人因此喪失或減少
    勞動能力或增加生活上之需要時，應負損害賠償責任；不法
    侵害他人之身體、健康、名譽、自由、信用、隱私、貞操，
    或不法侵害其他人格法益而情節重大者，被害人雖非財產上
    之損害，亦得請求賠償相當之金額；民法第184條第1項前段
    、第193條、第195條第1項分別定有明文。
  (二)原告請求之項目及數額應否准許，分述於下：
  (1)醫藥費：原告於97年8月11日遭被告毆打所受左下肢多處瘀
    擦傷，曾於97年8月11日、97年8月13日、97年8月15日、97
    年8月27日、97年9月5日至財團法人台灣基督長老教會新樓
    醫院急診及門診治療，診療費1,299元、藥品費453元、75元
    、治療處置費216元、特殊材料費19元、10元、檢驗費972元
    、放射線檢查費672元、雜項證書費1030元、掛號費640元、
    注射技術費75元、藥事服務費162元、院所層級費490元，健
    保給付3,868元，自費2,245元，合計6,113元等情，此有財
    團法人台灣基督長老教會新樓醫院98年10月14日新樓麻歷字
    第98378號函附卷足憑（見本院卷第70頁）。又保險制度，
    旨在保護被保險人，非為減輕損害事故加害人之責任。保險
    給付請求權之發生，係以定有支付保險費之保險契約為基礎
    ，與因侵權行為所生之損害賠償請求權，並非出於同一原因
    。後者之損害賠償請求權，殊不因受領前者之保險給付而喪
    失，兩者除有保險法第53條關於代位行使之關係外，並不生
    損益相抵問題（最高法院86年台上字第3522號判決意旨參照
    ），本件並無保險法第53條代位行使之適用，是原告因健保
    給付醫藥費3,868元部分，仍得向被告請求給付。原告請求
    醫藥費6,113元，應予准許，逾此部分之請求，洵非有據，
    不應准許。
  (2)不能工作損失：原告主張其原在訴外人丙○○經營之振輝研
    磨加工廠，從事金屬拋光工作，平均每日工資1,000元，因
    受傷不能工作損失計300,000元一節，固據其提出估價單1紙
    為證，且據證人丙○○於本院審理中到庭結證：我從事白鐵
    處理及包裝，工作做不出來時，會請原告來幫忙從事白鐵處
    理，原告日薪1,100元，有做才給錢，原告於97年6月及7月
    薪資各15,000元，97年8月10日以前每天都有來做，97年8月
    11日受傷就沒有來上班，估價單是我出具等語（見本院卷第
    75頁），惟按證人丙○○所證述原告自97年8月1日起至97年
    8月10日止，均有上班工作，日薪1,100元計算，則原告於97
    年8月應領薪資11,000元，核與證人丙○○出具之估價單記
    載原告97年8月薪資所得12,000元，已有不符，則證人丙○
    ○之證言顯與其出具之估價單不符，自難信為真實。況原告
    於97年間並未申報所得，此有本院依職權調閱原告稅務電子
    閘門財產所得調件明細表在卷可憑（見本院卷第11頁），由
    此益徵證明原告於本件案發時並無工作收入所得，自無因受
    傷而有不能工作損失可言。
  (3)精神慰撫金部分：
    慰藉金之賠償以身體、健康、名譽、自由、信用、隱私、
      貞操，或其他人格法益遭受侵害，而情節重大者，被害人
      精神上受有痛苦為必要，其核給之標準與財產上損害之計
      算不同，惟非不可斟酌雙方身分、資力與加害程度，及其
      他各種情形核定相當之數額；換言之，以人格權遭遇侵害
      ，受有精神上之痛苦，而請求慰藉金之賠償，其核給之標
      準，須斟酌雙方之身分、資力與加害程度及其他各種情形
      核定相當之數額。
    爰審酌因被告毆打原告左小腿，致原告受有左小腿擦傷3
      ×1公分及瘀傷、腫脹多處（各6×5公分、3×2公分、6
      ×5公分、2×2公分）之傷害，其精神自受有痛苦，原告
      請求精神慰撫金，於法有據。本院參酌原告國中畢業，於
      97年度並無收入，其名下有土地及房屋，財產總額616,90
      0元；被告高職肆業，擔任里長，於97年間有薪資、其他
      所得161,613元，名下有房屋、土地、田賦，財產總額
      4,768,000元等情，業據兩造陳明在卷，並有本院依職權
      調閱兩造稅務電子閘門財產所得調件明細表附卷可按（見
      本院卷第11-15頁）。本院依兩造之身分、資力及原告所
      受之傷害程度尚屬輕微等情，認原告請求慰撫金於3,000
      元之範圍內尚無不當，逾此部分之請求，則無理由，應予
      駁回。
  (4)合計原告得請求之數額為9,113元【計算方式：6,113元（醫
    藥費）+3,000元（精神慰撫金）=9,113元】。
七、末按給付無確定期限者，債務人於債權人得請求給付時，經
    其催告而未為給付，自受催告時起，負遲延責任；其經債權
    人起訴而送達訴狀，或依督促程序送達支付命令，或為其他
    相類之行為者，與催告有同一之效力；遲延之債務，以支付
    金錢為標的者，債權人得請求依法定利率計算之遲延利息；
    應付利息之債務，其利率未經約定，亦無法律可據者，週年
    利率為百分之5；民法第229條第2項、第233條第1項前段及
    第203條定有明文。本件損害賠償之債並無確定給付期限，
    從而，原告本於侵權行為之法律關係，請求被告應給付原告
    9,113元，及自刑事附帶民事起訴狀繕本送達被告翌日即
    98年2月11日起至清償日止，按年息百分之5計算之利息，為
    有理由，應予准許。原告逾此部分所為之請求，為無理由，
    應予駁回。
八、又法院為終局判決時，應依職權為訴訟費用之裁判，民事訴
    訟法第87條第1項定有明文，參酌同法第91條第1項規定法院
    未於訴訟費用之裁判確定其費用額者，第一審受訴法院於該
    裁判有執行力後，應依聲請以裁定確定之之立法意旨，本院
    自得於本件判決時，一併確定兩造應負擔之訴訟費用額。
    本件訴訟費用確定為3,040元（即擴張聲明234,000元部分之
    第一審裁判費2,540元及證人旅費500元，合計3,040元），
    應由被告負擔50元，餘2,990元由原告負擔，爰確定如主文
    第3項所示。又原告勝訴部分，係屬民事訴訟法第389條第1
    項第5款所稱所命給付之金額未逾50萬元之判決，就其勝訴
    部份，應依職權宣告假執行，並依職權酌定相當擔保金額免
    為假執行之宣告。
九、據上論結，本件原告之訴為一部有理由、一部無理由，依民
    事訴訟法第79條、第389條第1項第5款、第392條第2項，判
    決如主文。
中    華    民    國    98    年    10    月    30    日
                  民事第二庭    法  官    張桂美
以上正本證明與原本無異。
如不服本判決，應於送達後廿日內，向本院提出上訴狀並表明上
訴理由，如於本判決宣示後送達前提起上訴者，應於判決送達後
廿日內補提上訴理由書（須附繕本）。
中    華    民    國    98    年    10    月    30    日
                                書記官    謝安青


司法院資訊處製作；財團法人民間司法改革基金會備份。
